【裁判字號】    97,簡上,251
【裁判日期】    971126
【裁判案由】    詐欺
【裁判全文】
臺灣臺南地方法院刑事判決             97年度簡上字第251號
上  訴  人
即  被  告  乙○○
上列上訴人即被告因詐欺案件，不服本院中華民國九十七年四月
二十八日以九十七年度簡字第一二四○號所為第一審簡易判決處
刑（聲請簡易判決處刑案號：臺灣臺南地方法院檢察署九十七年
度偵字第一三八七、一三八八號），提起上訴，本院管轄之第二
審合議庭判決如下：
    主  文
原判決撤銷。
乙○○幫助意圖為自己不法之所有，以詐術使人將本人之物交付
，處有期徒刑月，如易科罰金，以新臺幣壹仟元折算壹日。
    事  實
一、乙○○應能預見提供自己帳戶之存摺及提款卡與密碼供他人
    使用，將為他人用於財產犯罪，竟基於幫助他人犯罪之不確
    定故意，於民國（下同）九十六年十二月十六日前某日，在
    不詳地點，將其申辦之彰化商業銀行（下稱彰化銀行）永康
    分行00000000000000號帳戶之存摺、印鑑、提款卡（含密碼
    ），提供予真實姓名年籍不詳之人，以此方法幫助他人從事
    犯罪。該不詳姓名年籍之人及其所屬之詐騙集團成員，即共
    同基於意圖為自己不法之所有之犯意聯絡，於九十六年十二
    月十六日，分別撥打電話予丙○○、丁○○，佯以渠等網路
    購物轉帳誤設為分期付款為由，誘使黃埱憓、丁○○一時不
    察陷於錯誤，而於當日依指示分別轉帳匯款新臺幣（下同）
    七千四百六十二元及二萬九千三百二十六元至乙○○上開帳
    戶內，嗣經丙○○、丁○○發覺有異報警處理，始循線查悉
    上情。
二、案經臺南縣警察局永康分局報告臺灣臺南地方法院檢察署檢
    察官檢察官偵查起訴。
    理  由
壹、程序方面：
    按現行刑事訴訟法為保障被告之反對詰問權，排除具有虛偽
    危險性之傳聞證據，以求實體真實之發見，於該法第一百五
    十九條第一項明定被告以外之人於審判外之言詞或書面陳述
    ，除法律有規定者外，不得作為證據。而刑事訴訟法第一百
    五十九條之一至一百五十九條之四有傳聞法則之例外規定，
    且被告以外之人於審判外之陳述，雖不符前四條之規定，而
    經當事人於審判程序同意作為證據，法院審酌該言詞陳述或
    書面陳述作成時之情況，認為適當者，亦得為證據；當事人
    、代理人或辯護人於法院調查證據時，知有第一百五十九條
    第一項不得為證據之情形，而未於言詞辯論終結前聲明異議
    者，視為有前項之同意，刑事訴訟法第一百五十九條之五定
    有明文。本件檢察官、被告並未就被告以外之人即被害人黃
    埱憓、丁○○於審判外之陳述有所爭執，且迄於言詞辯論終
    結前，均未主張有刑事訴訟法第一百五十九條第一項不得為
    證據之情形，是應認已同意作為證據，且經本院審酌後，認
    無不適當之情形，應認為其證詞有證據能力。
貳、實體方面：
一、訊據被告乙○○固供承於九十六年十一月九日申辦上開彰化
    銀行永康分行00000000000000號帳戶當作薪資帳戶使用，然
    矢口否認有何幫助詐欺取財之犯行，辯稱：彰化銀行永康分
    行00000000000000號帳戶之存摺、印鑑、提款卡（含密碼）
    係於九十六年十二月十六日前某日放機車置物箱遭竊云云。
    惟查：
（一）、上揭詐欺集團用以詐騙被害人黃埱憓、丁○○之犯罪事
        實，業據被害人黃埱憓、丁○○於警詢中指述綦詳（見
        警一卷第六至七頁；警二卷第六至七頁），並有中華郵
        政公司自動櫃員機儲戶交易明細表三紙、被告上揭彰化
        銀行永康分行00000000000000號帳戶開戶明細暨交易明
        細資料一份附卷可參，足證被害人黃埱憓、丁○○係因
        詐欺集團成員基於意圖為自己不法之所有之犯意，告知
        被害人黃埱憓、丁○○網路購物轉帳誤設為分期付款為
        由，誘使黃埱憓、丁○○一時不察陷於錯誤，而於當日
        依指示分別轉帳匯款七千四百六十二元及二萬九千三百
        二十六元至乙○○上開帳戶內，甚為顯然，益證上開詐
        欺集團之成員確有對於被害人黃埱憓、丁○○施行詐術
        ，使被害人黃埱憓、丁○○因而陷於錯誤，而分別受有
        七千四百六十二元及二萬九千三百二十六元之損害，殆
        無疑義。
（二）、其次，被告於本院審理時固辯稱：「（彰化商業銀行永
        康分行00000000000000號帳戶你去提領過幾次？）一次
        或二次，我有用提款卡去領過錢」，「（有哪幾筆款項
        是由你本人自己去提領？）前面五筆款項。九十六年十
        一月九日我的薪水存入一萬三千六百十一元，九十六年
        十一月十二日用存摺提領現金一萬四千元，九十六年十
        二月十二日豪門國際轉入薪資一萬八千零五十二元，九
        十六年十二月十三日我分別用提款卡轉帳轉出一萬五千
        零十七元及提領三千六百元」，「（依照前開交易明細
        表看出你都已經是用提款卡進行轉帳及款項的提領之用
        ，是否如此？）是的」，「（既然你事後都是用提款卡
        來進行帳戶款項的轉帳及提領，為何還需要將存摺、印
        章及提款卡同時置放在車子椅墊下的置物箱？）因為我
        那時候要離開臺南，我怕帳戶會被偷，所以我就將存摺
        、印章、提款卡全部帶出來放在車子上」，「（你離開
        臺南怕帳戶被偷，有無將全部的金融帳戶的存摺、印章
        、提款卡一併攜帶外出？）沒有，有部分還放在家裡，
        因為有些帳戶目前沒有在使用，所以就不需要帶出來」
        云云（見本院卷六二頁至第六三頁），則依被告所述係
        怕遭人竊取而放置機車內之椅墊內，然而，被告自己既
        會使用提款卡，並非從未使用提款卡之人，又何需將其
        存摺、印章放置在機車椅墊內？況且，縱被告辯稱放置
        於機車內屬實，然何以他人會知悉其密碼？苟非被告告
        知金融存款帳戶之密碼，徵諸存戶個人財產權益之保障
        ，專屬性甚高，衡諸常理，他人當無法知悉其密碼，若
        非與本人有密切關係，亦不可能提供個人帳戶及密碼供
        陌生人使用甚明。苟被告係耽心其帳戶遭他人竊取，反
        而應放置在家中隱密處較符一般社會經驗，又何需放置
        於隨時曝露在外、遭竊取風險較高之機車內？況且，依
        被告前開述，其並非僅有彰化商業銀行永康分行000000
        00000000號帳戶，何以其不耽心其他帳戶放置於家中之
        帳戶亦遭人竊取，而獨厚彰化商業銀行永康分行000000
        00000000號之帳戶、提款卡（含密碼）、印章？何以獨
        將該彰化商業銀行永康分行00000000000000號帳戶、提
        款卡（含密碼）及印章放置於機車椅墊內，又於遺失時
        ，不報警或停止該帳戶之使用？凡此諸節，均與常情顯
        有未符，而前開帳戶既為被告所支配、管領之情形下，
        最後由詐騙集團之成員取得，益見本案係由被告將其前
        開帳戶、提款卡（含密碼）及印章提供詐騙集團使用，
        甚為明灼。
（三）、按各類形式之詐欺（舉凡誑稱中獎繳交保證金、退稅、
        核對信用卡刷卡記錄、媒介賣淫、親人被綁架、虛設網
        路拍賣網站等等不一而足）利用行動電話、市內電話或
        電腦網路，且收購人頭帳戶作為詐欺工具以利行騙之事
        例，無日無時在平面、電子媒體經常報導，且警察、金
        融、稅務單位亦在各公共場所張貼防騙文宣，已為社會
        大眾所共知，另參以一般人皆可以自己名義在任何銀行
        設立帳戶，作為提、存款之用，實無需向不特定人購買
        帳戶，被告率予交付其帳戶，故其對於購得其帳戶者利
        用其帳戶供犯罪所用，應有認識。況且，金融存款帳戶
        ，攸關存戶個人財產權益之保障，專屬性甚高，衡諸常
        理，若非與本人有密切關係，不可能提供個人帳戶供他
        人使用，又坊間報章雜誌及其他新聞媒體，對於犯罪集
        團為掩飾詐欺取財犯行，經常利用他人存款帳戶作為匯
        款帳戶，以規避執法人員之查緝，並掩飾、確保因自己
        犯罪所得之財物，已多所報導及再三披露，則依一般人
        之社會生活經驗，苟見他人不自己申請開立帳戶而蒐集
        不特定人之帳戶使用，衡情應可預見收集之帳戶乃係被
        利用為與財產有關之犯罪工具，是被告對此當無不知之
        理，竟仍提供上開金融帳戶之存摺、印鑑、提款卡（含
        密碼）供該不詳人士使用，縱無具體事證顯示被告確有
        參與向被害人詐欺取財、或不法取得被害人匯款等犯行
        ，然就該不詳人士嗣後將其提供之帳戶供作詐欺取財之
        用，業如前述，益見被告顯有幫助他人詐欺取財之行為
        ，甚為顯明。
（四）、此外，存摺、印鑑、提款卡（含密碼）均係重要物品，
        衡諸經驗法則，平日均應擺放於家中安全處所，何以隨
        意放置於機車內？如有錢欲匯入，當可再自家中取出，
        並無須一直放置於機車內，其理甚明。況且，縱被告辯
        稱放置於機車內屬實，依一般金融交易現狀，欲使用金
        融卡領取款項者，須於金融機構所設置之自動櫃員機上
        依指令操作，並輸入正確之密碼，方可順利領得款項，
        由此可見，如非帳戶所有人同意、授權而告知金融卡密
        碼等情況，單純持有金融卡之人，欲隨機輸入號碼而領
        取款項之機會，機率微乎其微，然何以他人會知悉其密
        碼？苟非被告告知金融存款帳戶之密碼，徵諸存戶個人
        財產權益之保障，專屬性甚高，衡諸常理，他人當無法
        知悉其密碼，若非與本人有密切關係，亦不可能提供個
        人帳戶及密碼供陌生人使用甚明。再者，如被告所辯遺
        失一情屬實，為何其甘冒存摺及提款卡，遭有心人士作
        為犯罪工具利用之危險，而未報警處理或辦理掛失手續
        ？故被告於存摺、印鑑、提款卡（含密碼）遺失後，不
        為任何補救措施，顯不符常情，益見被告上開所辯顯屬
        虛妄。其應有預見金融帳戶存摺、印鑑、提款卡（含密
        碼）等物提供他人使用，將幫助他人實施詐欺犯罪，竟
        仍將其帳戶存摺、印鑑、金融卡（含密碼）交付該來路
        不明之人，是縱無證據證明被告明知該人之犯罪態樣係
        以該帳戶供詐欺之用，惟其顯具縱有人以其金融帳戶實
        施詐欺犯罪亦不違背其本意之幫助意思至明。
（五）、綜上各情相互勾稽，被告所辯既與經驗法則有違，難資
        憑信，徵諸上開說明，其辯稱係遺失云云，不僅未提出
        有利之證據方法供本院審酌，實難資為有利於被告有利
        之認定，而被告既提供帳戶予他人使用，其可預見該正
        犯係為掩飾或隱匿因詐欺行為所得財物之用，參諸被害
        人黃埱憓、丁○○確因受詐欺而陷於錯誤始匯款至被告
        上開帳戶，已如前述，是被告顯有幫助姓名、年籍不詳
        之人詐欺取財之行為及故意存在，至為灼然。被告所辯
        ，既與事實不符，難資採信，本案事證明確，其幫助詐
        欺之犯行，應洵堪認定。
二、按刑法上幫助犯，係指以幫助之意思，對於正犯資以助力，
    而未參與實施犯罪之行為者而言，被告基於幫助他人詐欺取
    財之故意，將其所持用之銀行帳戶交予詐騙集團，以利詐騙
    集團詐騙被害人後，匯入款項之用，並得自該帳戶提領花用
    ，惟無證據證明被告有參與詐欺犯行之實施，故核被告所為
    係犯刑法第三十條第一項、第三百三十九條第一項之幫助詐
    欺取財罪，並應依刑法第三十條第二項之規定，依正犯之刑
    減輕之。又被告一幫助詐欺之行為，幫助詐欺集團成員詐欺
    被害人該詐騙集團意圖為自己不法之所有，以詐術使被害人
    黃埱憓、丁○○陷於錯誤，而匯款至被告所提供之帳戶，為
    想像競合犯，應依刑法第五十五條之規定，從一情節較重之
    幫助詐欺取財罪處斷。爰審酌被告犯罪動機、手段、被害人
    所受損害之程度、犯罪後始終否認犯行之態度等一切情狀，
    量處如主文所示之刑，並諭知易科罰金之折算標準，以資懲
    儆。
三、原審認本件被告係犯刑法第三十條第一項、第三百三十九條
    第一項詐欺取財罪之幫助犯，犯行明確，而依刑事訴訟法第
    四百四十九條第一項前段、第四百五十四條第二項，刑法第
    三十條第一項前段、第二項、第三百三十九條第一項、第四
    十一條第一項前段、刑法施行法第一條之一第一項、第二項
    前段等規定，予以論罪科刑如原判決主文所示之刑，固非無
    見，然而，本案被告係以一個幫助行為同時使被害人黃埱憓
    及丁○○陷於錯誤而分別匯款七千四百六十二元及二萬九千
    三百二十六元予詐騙集團，原審未於理由欄內說明被告係以
    一個幫助行為而同時使被害人二人陷於錯誤，為想像競合犯
    ，足認事實與理由顯有矛盾，被告以原審判決不當，提起上
    訴，固無理由，惟原審既有上開違誤之處，本院自應予就原
    判決予以應予撤銷改判如主文第二項所示。
據上論斷，應依刑事訴訟法第四百五十五條之一第一項、第三項
、第三百六十九條第一項前段、第三百六十四條，刑法第三十條
第一項前段、第三百三十九條第一項、第三十條第二項、第五十
五條前段、第四十一條第一項前段，刑法施行法第一條之一，判
決如主文。
本案經檢察官甲○○到庭執行職務。
中    華    民    國    97    年    11    月    26    日
                刑事第十三庭    審判長法  官  張銘晃
                                      法  官  徐文瑞
                                      法  官  黃翰義
以上正本證明與原本無異。
本判決不得上訴。
                                      書記官  謝文心
中    華    民    國    97    年    11    月    28    日
中華民國刑法第339條
（普通詐欺罪）
意圖為自己或第三人不法之所有，以詐術使人將本人或第三人之
物交付者，處5年以下有期徒刑、拘役或科或併科1千元以下罰金
。
以前項方法得財產上不法之利益或使第三人得之者，亦同。
前二項之未遂犯罰之。


司法院資訊處製作；財團法人民間司法改革基金會備份。
